臺灣士林地方法院刑事判決
                                    110年度金訴字第100號
                                    110年度易字第181號
公  訴  人  臺灣士林地方檢察署檢察官
被      告  鍾彥誠




上列被告因違反洗錢防制法等案件，經檢察官提起公訴（109 年
度偵字第10990 號），及追加起訴（109 年度偵緝字第1133號）
暨移送併辦（臺灣基隆地方檢察署109 年度少連偵字第116 號）
，因被告於本院準備程序就被訴事實為有罪之陳述，經本院合議
庭裁定由受命法官獨任進行簡式審判程序，本院判決如下：
    主    文
庚○○幫助犯詐欺取財罪，累犯，處有期徒刑貳月，如易科罰金
，以新臺幣壹仟元折算壹日。又幫助犯詐欺取財罪，累犯，處有
期徒刑貳月，如易科罰金，以新臺幣壹仟元折算壹日。應執行有
期徒刑叁月，如易科罰金，以新臺幣壹仟元折算壹日。
未扣案犯罪所得新臺幣叁仟元沒收，於全部或一部不能沒收或不
宜執行沒收時，追徵其價額。
    犯罪事實
一、廖心瑋（所涉幫助詐欺部分，俟到案後再行審結）、庚○○
    明知無正當理由提供行動電話門號予他人，依一般社會生活
    之通常經驗，可預見將淪為詐欺等財產犯罪之工具；麻嘉恩
    （所涉違反洗錢防制法等部分，另由本院簡易判決處刑）亦
    明知無正當理由提供金融機構帳戶予他人，依一般社會生活
    之通常經驗，可預見此金融帳戶將淪為詐欺等財產犯罪之工
    具並隱匿犯罪所得款項之流向。詎廖心瑋、庚○○仍分別基
    於幫助詐欺之不確定故意，麻嘉恩則基於幫助詐欺取財、幫
    助洗錢之不確定故意，由廖心瑋於如附表一編號1 所示之時
    、地，申辦如附表一編號1 所示之門號0000000000號後，旋
    將如附表一編號1 所示門號SIM 卡交付予詐騙集團某成員；
    庚○○則於如附表一編號2 至5 所示時、地申辦門號091920
    8053號及附表一編號3 至5 所示門號，以一門號新臺幣（下
    同）1,000 元之代價，分別於民國108 年11月15日將門號09
    00000000號及附表一編號3 至5 所示門號出售予詐騙集團某
    成員，另於108 年12月3 日將門號0000000000號更改為如附
    表一編號2 所示門號後交付予詐騙集團某成員；麻嘉恩亦於
    108 年12月23日前之某日，將其玉山商業銀行帳號：065797
    0000000 號帳戶（下稱玉山銀行帳戶）及其女兒麻○○（95
    年6 月生，真實姓名年籍均詳卷) 申辦之合作金庫商業銀行
    帳號：0000000000000 號（下稱合庫帳戶）之存摺、提款卡
    及密碼，交付予該詐騙集團某成員。嗣該詐騙集團成員取得
    上開帳戶資料及門號後，即共同基於意圖為自己不法所有之
    犯意聯絡，分別於如附表二所示之時間，以如附表二所示之
    方式詐騙丁○○、乙○○、戊○○、丙○○，致其等陷於錯
    誤，而分別於如附表二所示之匯款時間，依指示將如附表二
    所示款項匯入附表二所示之帳戶內（被害人姓名、詐欺方式
    、匯款時間、匯入之帳戶及金額均詳如附表二所示）。嗣因
    丁○○、乙○○、戊○○、丙○○發覺受騙而報警處理後，
    始經警循線查悉上情。
二、案經丁○○訴由臺北市政府警察局內湖分局報告臺灣士林地
    方檢察署檢察官偵查起訴及乙○○、戊○○、丙○○訴由新
    北市政府警察局刑事警察大隊報告臺灣新北地方檢察署檢察
    官陳請臺灣高等檢察署檢察長移轉臺灣士林地方檢察署檢察
    官追加起訴暨臺灣基隆地方檢察署檢察官移送併辦。
    理    由
一、認定犯罪事實所憑之證據及理由：
    被告庚○○於本院就上開犯罪事實坦認不諱，且經如附表二
    所示告訴人丁○○、乙○○、戊○○、丙○○於警詢指證明
    確（均詳見如附表二證據及卷頁所在欄），另有如附表一、
    二證據及卷頁欄所示之證據在卷可憑（均詳見如附表一、二
    證據及卷頁所在欄），核與被告自白相符而可採信。綜上，
    本件事證明確，被告上開犯行，均堪認定，應各依法論科。
二、論罪科刑之理由：
  ㈠按刑法上之幫助犯，係對於犯罪與正犯有共同之認識，而以
    幫助之意思，對於正犯資以助力，未參與實施犯罪構成要件
    之行為者而言（最高法院88年度台上字第1270號判決意旨參
    照）。被告提供如附表一編號2 至5 所示之門號予詐欺集團
    作為詐欺犯罪之工具，以遂行上述犯行，可見其所提供之門
    號確實對於詐欺集團詐欺如附表二所示之告訴人得手之詐欺
    行為分別給予助益，是被告提供門號行為與如附表二所示告
    訴人法益受侵害之間具有因果關係，又其提供門號供詐欺集
    團成員使用所為，係屬於構成要件外之行為，尚不能與詐欺
    集團逕向如附表二所示之告訴人施以欺罔之行為等視，又本
    件尚無任何積極證據證明其有參與實施犯罪構成要件行為，
    或主觀上有共同實行犯罪之犯意聯絡，是其所為應屬幫助犯
    。
  ㈡核被告上開所為，均係犯刑法第30條第1 項前段、第339 條
    第1 項之幫助詐欺取財罪
  ㈢被告於108 年11月15日將其所申辦門號0000000000號及如附
    表一編號3 、5 所示門號提供予徐子曜一情，有徐子曜與被
    告LINE對話紀錄擷圖在卷可憑（見臺灣新北地方檢察署109
    年度少連偵字第250 號偵查卷卷一【下稱新北偵卷】第100
    頁至第102 頁），而如附表一編號4 所示門號申辦日期亦為
    108 年11月15日，有通聯調閱查詢單在卷可憑（見新北偵卷
    第108 頁），可認被告係一次將其所申辦門號0000000000號
    及如附表一編號3 至5 所示門號交付徐子曜明甚。又被告雖
    於108 年11月15日尚同時申辦門號0000000000號交付徐子曜
    ，惟該門號於108 年12月3 日由被告親自前往電信公司辦理
    更換門號為附表一編號2 所示門號0000000000號，有中華電
    信股份有限公司臺灣北區電信分公司基隆營運處109 年1 月
    22日基服字第1090000014號函附門號0000000000號申裝資料
    及換號相關申請書（見臺灣士林地方檢察署109 年度偵字第
    10990 號偵查卷第53頁至第61頁），顯為先前108 年11月15
    日申辦門號後另起更換交付門號之意，犯意有別，行為互殊
    ，應予分論併罰。
  ㈣被告以一行為提供如附表一編號3 至5 所示門號幫助他人向
    如附表二編號2 至4 所示告訴人詐騙，係以一行為觸犯數罪
    名，為想像競合犯，應依刑法第55條規定從一重處斷。
  ㈤臺灣基隆地方檢察署檢察官移送併案審理如附表二編號3 至5
     所示告訴人乙○○、戊○○、丙○○，因該移送併辦之犯罪事實
    與檢察官追加起訴經本院判處罪刑之犯罪事實係屬同一，屬
    事實上同一案件，本院已併予審理，附此敘明。
  ㈥被告前於107 年間因違反毒品危害防制條例案件，經本院107
     年度審簡字第1399號判決判處有期徒刑2 月確定，於108年
    3 月21日徒刑易科罰金執行完畢一情，有臺灣高等法院被告
    前案紀錄表在卷可考，其受有期徒刑之執行完畢後，5 年內
    故意再犯本件有期徒刑以上之罪，符合刑法第47條第1 項之
    累犯要件，惟審酌被告前開構成累犯之事實，與本件犯罪
    事實之犯罪類型及法益種類均屬有別，罪質互異，以及本案
    情節、被告之主觀惡性、危害程度等情狀後，為避免發生罪
    刑不相當之情形，認於本案幫助詐欺罪之法定刑度範圍內量
    刑，已足評價被告所應負擔罪責，尚無加重法定最低本刑之
    必要，爰依司法院釋字第775 號解釋意旨，僅加重其法定最
    高度刑，而不加重法定最低度刑。
  ㈦被告係以幫助之犯意而為詐欺取財罪，爰依刑法第30條第2項
    規定，均按正犯之刑減輕之。
  ㈧爰審酌被告貪圖私利，將門號SIM 卡販賣予他人使用，使詐
    欺集團成員藉門號遂行詐騙，且致檢警難以追緝，助長詐騙
    犯罪風氣，並提高社會大眾遭受詐騙損失之風險，所為應予
    非難，然其於本院已坦承犯罪，尚有悔意，惟未賠償告訴人
    任何損害之犯後態度，另稽之其自陳之智識程度、家中尚有
    罹癌母親之家庭生活狀況、經濟工作情形等一切情狀（見本
    院卷第265 頁、第303 頁），分別量處如主文所示之刑，並
    各諭知易科罰金之折算標準，暨合併定其應執行之刑及諭知
    易科罰金之折算標準。
  ㈨沒收部分：按犯罪所得，屬於犯罪行為人者，沒收之。但有
    特別規定者，依其規定；前二項之沒收，於全部或一部不能
    沒收或不宜執行沒收時，追徵其價額；刑法第38條之1 第1 
    項、第3 項分別定有明文。經查，被告以一門號1,000 元代
    價出售等情，業據被告供承在卷（見本院卷第254 頁），是
    被告於108年11月15日出售如附表一編號3 至5 所示門號之
    所得為3,000 元，為被告犯罪所得，並未扣案，應依刑法第
    38條之1 第1 項前段之規定，宣告沒收之，並依同條第3 項
    之規定，於全部或一部不能沒收或不宜執行沒收時，追徵其
    價額。另被告於108 年11月15日尚同時申辦門號0000000000
    號，並連同如附表一編號3 至5 所示門號一併交付徐子曜，
    惟該門號於108 年12月3 日由被告親自前往電信公司辦理更
    換門號為如附表一編號2 所示門號0000000000號，被告更換
    門號並未再收取報酬1,000 元，亦據被告於本院供明在卷（
    見本院卷第284 頁），難認被告另行起意交付如附表一編號
    2 所示門號有獲取報酬；又如附表二所示告訴人遭詐騙之財
    物，旋遭詐騙集團成員取走，且依現存證據資料，亦無從證
    明被告有分得該等款項之情形，本院自無從為沒收宣告之諭
    知，均末此敘明。
據上論斷，應依刑事訴訟法第273 條之1 第1 項、第299 條第1
項前段，刑法第30條第1 項前段、第2 項、第339 條第1 項、第
55條、第51條第5 款、第47條第1 項、第41條第1 項前段、第38
條之1 第1 項前段、第3 項，刑法施行法第1 條之1 第1 項，判
決如主文。
本案經檢察官己○○提起公訴、追加起訴，臺灣基隆地方檢察署檢
察官李亞蓓移送併辦，檢察官江玟萱到庭執行職務。
中　　華　　民　　國　 110　　年　　8 　　月　　31　　日
                        刑事第三庭法  官  黃怡瑜
以上正本證明與原本無異。
如不服本判決應於收受送達後20日內向本院提出上訴書狀，並應
敘述具體理由。其未敘述上訴理由者，應於上訴期間屆滿後20日
內向本院補提理由書( 均須按他造當事人之人數附繕本) 「切勿
逕送上級法院」。
                                  書記官  林毓珊
中　　華　　民　　國　 110　　年　　8 　　月　　31　　日
附錄本案論罪科刑法條全文
刑法第339條
意圖為自己或第三人不法之所有，以詐術使人將本人或第三人之
物交付者，處5 年以下有期徒刑、拘役或科或併科50萬元以下罰
金。
以前項方法得財產上不法之利益或使第三人得之者，亦同。
前二項之未遂犯罰之。
【附表一】

編號 申請人   門號   申辦時間     申辦地點         證據及卷頁所在           備註  1 廖心瑋 0000000000 108年11月25日 臺北市○○區○○路0 段00號1 樓（台灣大哥大股份有限公司臺北石牌門市） ⒈通聯調閱查詢單（甲○109 年度偵字第10990 號偵查卷第30頁） ⒉台灣大哥大股份有限公司109 年7 月31日法大字第109093763 號函附門號基本資料查詢、預付卡申請書（甲○109 年度偵字第10990 號偵查卷第118 頁至第119 頁）   2 庚○○ 0000000000（108 年12月3 日門號由0000000000號異動） 108 年12月3日 新北市○○區○○○路000 號（中華電信股份有限公司站前服務中心） 中華電信股份有限公司臺灣北區電信分公司基隆營運處109 年1 月22日基服字第1090000014號函附門號0000000000號申裝資料及換號相關申請書（甲○109 年度偵字第10990 號偵查卷第53頁至第61頁） 原門號0000000000號於109年11月15日提供給詐欺集團成員後，於109 年12月3 日再前往中華電信服務中心辦理更換門號為0000000000號。  3 庚○○ 0000000000 108年6月22日 桃園 ⒈通聯調閱查詢單（新北檢109 年度少連偵字第250 號偵查卷一第107 頁） ⒉遠傳電信公司函附預付卡申請書及證件影本（本院卷第141 頁至第157 頁） ⒈臺灣士林地方檢察署檢察官109 年度偵緝字1133號追加起訴書附表編號1 ⒉臺灣基隆地方檢察署檢察官109 年度少連偵第116 號併辦意旨書附表編號1  4 庚○○ 0000000000 108年11月15日 基隆市○○區○○路00號昇洽有限公司（亞太電信基隆深溪加盟服務中心） ⒈通聯調閱查詢單（新北地檢109 年度少連偵字第250 號偵查卷一第108頁） ⒉亞太電信股份有限公司函附行動電話服務申請書及附件（本院卷第227 頁至第239 頁） ⒈臺灣士林地方檢察署檢察官109 年度偵緝字1133號追加起訴書附表編號2 ⒉臺灣基隆地方檢察署檢察官109 年度少連偵第116 號併辦意旨書附表編號2  5 庚○○ 0000000000 108年11月15日 基隆市○○區○○路000 號（中華電信股份有限公司基隆服務中心） ⒈通聯調閱查詢單（新北檢109 年度少連偵字第250 號偵查卷一第106 頁） ⒉中華電信股份有限公司臺灣北區電信分公司基隆營運處110 年5月3日基服字第1100000039號函附門號0000000000 號申裝資料及換號相關申請書（本院卷第91頁至第117頁） ⒈臺灣士林地方檢察署檢察官109 年度偵緝字1133號追加起訴書附表編號3 ⒉臺灣基隆地方檢察署檢察官109 年度少連偵第116 號併辦意旨書附表編號3 ⒊108 年12月3 日異動為門號0000000000號。 


【附表二】

編號 行為人 告訴人 詐騙時間（民國） 詐騙方式 匯款時間（民國） 匯款金額（新臺幣）   匯入帳戶   證據及卷頁所在 備註   1 廖心瑋庚○○麻嘉恩 丁○○ 108年12月18日10時許 詐騙集團成員假冒丁○○姪子以附表一編號2之門號0000000000號撥打電話給丁○○，佯稱急需用錢欲商借款項云云，致丁○○陷於錯誤，遂依指示至銀行臨櫃匯款，嗣丁○○事後發覺有異而報警。 108年12月23日13時12分55秒 29萬9,000元 ⒈麻嘉恩玉山銀行士林分行帳號：0000000000000號帳戶 ⒉詐欺集團成員於108年12月23日13時16分許透過網路以OPT約定附表一編號1之門號0000000000號，將14萬9,100元轉帳至合作金庫銀行帳號：0000000000000號帳戶後陸續提領出 ⒈告訴人丁○○於警詢之證述（甲○109年度偵字第10990 號偵查卷第17頁至第18頁） ⒉玉山銀行存款回條（甲○109 年度偵字第10990 號偵查卷第19頁） ⒊丁○○與詐騙集團某成員之對話紀錄（甲○109 年度偵字第10990號偵查卷第62頁至第66頁反面） ⒋玉山銀行個金集中部109年1月30日玉山個（集中）字第1090006486號函附麻嘉恩存戶個人資料及交易明細（甲○109 年度偵字第10990 號偵查卷第26頁至第28頁） ⒌合作金庫商業銀行內湖分行109年3月4日合金內湖字第1090000590號函附新開戶建檔登錄單及歷史交易明細查詢結果（甲○109年度偵字第10990號偵查卷第38頁至第42頁） ⒍IP紀錄資料（甲○109年度偵字第10990號偵查卷第29頁反面） ⒎通聯調閱查詢單（甲○109 年度偵字第10990號偵查卷第30頁至第32頁）   2 庚○○ 乙○○ 108年11月29日 詐騙集團成員假冒土地代書以附表一編號3之門號0000000000號撥打電話與乙○○聯繫，佯稱辦理土地過戶事宜需要金錢為由，致乙○○陷於錯誤，遂依指示前往金融機構臨櫃匯款，嗣乙○○撥打電話未獲回應，始驚覺受騙。 108年12月2日13時25分14秒     30萬元 李姿瑩凱基銀行帳號：00000000000000號帳戶 ⒈告訴人乙○○於警詢之證述（新北檢109年度少連偵字第250號偵查卷二第66頁至第67頁） ⒉臺中市大安區農會匯款申請書、臺灣土地銀行匯款申請書（新北檢109 年度少連偵字第250號偵查卷二第68頁） ⒊門號0000000000號來電紀錄照片（新北檢10 9年度少連偵字第250 號偵查卷二第69頁至第70頁） ⒋通聯調閱查詢單（新北檢109 年度少連偵字第250 號偵查卷一第107 頁） ⒌凱基銀行開戶申請書、臺幣存摺對帳單（新北檢109 年度少連偵字第250 號偵查卷二第85頁至第88頁） ⒍臺灣銀行帳戶基本資料、存摺存款歷史明細批次查詢（新北檢109年度少連偵字第250 號偵查卷二第76頁至第78頁） ⒎郵局帳戶基本資料、客戶歷史交易清單（新北檢109 年度少連偵字第250 號偵查卷二第100 頁至第101頁） 1.臺灣士林地方檢察署檢察官109 年度偵緝字1133號追加起訴書附表編號1 2.臺灣基隆地方檢察署檢察官109 年度少連偵第116 號併辦意旨書附表編號1      108年12月3日12時2分     30萬元 吳權峯臺灣銀行帳號：000000000000號帳戶        108年12月3日13時28分17秒     20萬元 林憲祥大甲廟口郵局帳號：00000000000000號帳戶    3 庚○○ 戊○○ 108年11月21日11時9分許 詐騙集團成員假冒戊○○的前上司林秀鳳以附表一編號4之門號0000000000號撥打電話與戊○○聯繫，佯稱更換電話號碼並要其加入通訊軟體LINE後，謊稱急需用錢，致戊○○陷於錯誤，遂依指示匯款，嗣事後戊○○詢問林秀鳳本人，始驚覺受騙。 108年11月22日13時30分     20萬元 康建民合作金庫銀行岡山分行帳號：000000000000號帳戶 ⒈告訴人戊○○於警詢之證述（新北檢109年度少連偵字第250號偵查卷二第123 頁） ⒉門號0000000000號來電紀錄照片、戊○○與詐騙集團成員之通訊軟體LINE對話紀錄照片（新北檢109 年度少連偵字第250 號偵查卷二第124 頁至第125 頁） ⒊合作金庫銀行新開戶建檔登錄單、歷史交易明細查詢結果（新北檢109 年度少連偵字第250 號偵查卷二第131 頁至第133 頁） ⒋通聯調閱查詢單（新北檢109 年度少連偵字第250 號偵查卷一第108 頁） 1.臺灣士林地方檢察署檢察官109 年度偵緝字1133號追加起訴書附表編號2 2.臺灣基隆地方檢察署檢察官109 年度少連偵第116 號併辦意旨書附表編號2  4 庚○○ 丙○○ 108年12月2日18時29分許 詐騙集團成員假冒丙○○友人以附表一編號5之門號0000000000號撥打電話與丙○○聯繫，佯稱更換電話號碼並要其加入通訊軟體LINE後，謊稱急需用錢，致丙○○陷於錯誤，遂依指示匯款，嗣丙○○發現對方刪除LINE帳號後，始驚覺受騙。 108年12月3日13時28分38秒     10萬元 鄭又鈞第一銀行屏東分行帳號：00000000000號帳戶 ⒈告訴人丙○○於警詢之證述（新北檢109年度少連偵字第250號偵查卷二第104頁至第105頁） ⒉彰化銀行匯款回條聯（新北檢109 年度少連偵字第250 號偵查卷二第106 頁） ⒊門號0000000000號來電紀錄照片、丙○○與詐騙集團成員之通訊軟體LINE對話紀錄照片（新北檢109 年度少連偵字第250 號偵查卷二第107 頁至第109 頁） ⒋第一銀行各類存款開戶暨往來業務項目申請書、存摺存款客戶歷史交易明細表（新北檢109 年度少連偵字第250 號偵查卷二第110 頁至第112 頁、第120 頁） ⒌通聯調閱查詢單（新北檢109 年度少連偵字第250 號偵查卷一第106 頁） 1.臺灣士林地方檢察署檢察官109 年度偵緝字1133號追加起訴書附表編號3 2.臺灣基隆地方檢察署檢察官109 年度少連偵第116 號併辦意旨書附表編號3